最　高　行　政　法　院　判　決　　　　　　　　　九十三年度判字第一三八一號
　　上　訴　人　甲○○
　　被 上訴 人　財政部高雄市國稅局
　　代　表　人　乙○○
右當事人間因綜合所得稅事件，上訴人對於中華民國九十二年五月二十一日高雄高等
行政法院九十二年度簡字第一○五號判決，提起上訴，本院判決如左：
　　主  文
上訴駁回。
上訴審訴訟費用由上訴人負擔。
　　理  由
一、按對於適用簡易程序之裁判提起上訴或抗告，依行政訴訟法第二百三十五條規定
    ，須經本院許可，且該許可以訴訟事件所涉及之法律見解具有原則性者為限。本
    件為簡易訴訟事件，上訴人上訴主張促進產業升級條例施行細則第三十七條第三
    項加徵利息規定，違反憲法第十九條、中央法規標準法第五條第二項規定，此法
    律見解具原則性，應許其上訴，合先敘明。
二、本件上訴人之配偶陳汶佑為亞洲水泥股份有限公司（下稱亞泥公司）之股東，該
    公司以八十四年度之未分配盈餘轉增資擴充設備，惟未依行為時促進產業升級條
    例施行細則第三十八條規定之期限內申請完成證明，致不符緩課所得稅要件，被
    上訴人追課上訴人八十五年度之營利所得新台幣（下同）一○、○○○元，補徵
    所得稅一、三○○元並加計利息三三六元。上訴人就加計利息不服，申經復查結
    果，獲追減六五元。上訴人仍不服，循序提起行政訴訟。
三、上訴人於原審主張：主管機關訂定系則，擅加稅息，違反憲法第十九條、中央法
    規標準法第五條第二項規定及司法院釋字第三四六號解釋意旨。又上訴人八十五
    年度綜合所得稅申報期限為八十六年三月三十一日，上訴人取得亞泥公司股利，
    當時尚未經撤銷緩課，上訴人無申報可能。被上訴人加計利息，無異宣示上訴人
    怠於申報之處罰，顯以期待不可能之事課人民義務，有違司法院釋字第二一八、
    四二○號解釋所示租稅公平原則，為此訴請撤銷訴願決及原處分有關加計利息部
    分。
四、原判決以：按「公司以其未分配盈餘增資供左列之用者，其股東因而取得之新發
    行記名股票，免予計入該股東當年度綜合所得額；其股東為營利事業者，免予計
    入當年度營利事業所得額課稅。但此類股票於轉讓、贈與或作為遺產分配時，面
    額部分應作為轉讓、贈與或遺產分配時所屬年度之所得，申報課稅。．．．」；
    「適用本條例第十六條、第十七條之公司或創業投資事業未依第三十二條至第三
    十五條規定期限向管轄稽徵機關申報、或未依規定取得主管機關核發之完成證明
    或轉投資之重要事業未依限完成者，由管轄稽徵機關追繳其當年度股東所得稅，
    並自當年度所得稅結算申報屆滿之次日起至繳納之日止，依郵政儲金匯業局一年
    期定期存款利率，按日加計利息，一併徵收。」分別為行為時促進產業升級條例
    第十六條第一項及同法施行細則第三十七條第三項所明定。是股東於取得該未分
    配盈餘轉增資之股票股利時，其所得已實現，本應即予課稅，惟該股票股利因依
    行為時促進產業升級條例第十六條規定，暫先適用緩課之獎勵，而使股東獲得資
    金周轉之便利，嗣後公司倘無完成適用緩課要件，如未依規定取得主管機關核發
    之完成證明，則該增資股票股利因不符合緩課之規定，即須追繳其原受配股利股
    東當年度所得稅。此項勵措施究其法理，相當於民法第九十九條規定之「附停
    止條件之法律行為」，須於條件（即符合該條例所規定之各項條件）成就時，始
    發生緩課股利之效力，而股東因之即取得緩課期間利息之利益，反之，其條件若
    未成就，該緩課之勵措施即自始未發生效力。是以促進產業升級條例施行細則
    第三十七條第三項乃規定，稅捐稽徵機關應追繳原受配股利股東取得年度之所得
    稅並加徵利息。又有關加計利息之核課，雖前揭施行細則之母法即促進產業升級
    條例未明文規定，然尚難據此解釋為投資公司不符緩課要件而追徵股東股利所得
    稅時，禁止加計利息之意旨。蓋參諸行為時稅捐稽徵法第三十八條第三項規定：
    「經依復查、訴願或行政訴訟程序終結決定或判決，應補繳稅款者，稅捐稽徵機
    關應於復查決定，或接到訴願決定書，或行政法院判決書正本後十日內，填發補
    繳稅款繳納通知書，通知納稅義務人繳納，並自該項補繳稅款原應繳納期間屆滿
    之次日起，至填發補繳稅款繳納通知書之日止，按補繳稅額，依原應繳納稅款期
    間屆滿之日郵政儲金匯業局之一年期定期存款利率，按日加計利息，一併徵收。
    」及同法第四十八之一條規定：「納稅義務人自動向稅捐稽徵機關補報並補繳所
    漏稅款者，．．．（第一項）。前項補繳之稅款，應自該項稅捐原繳納期限截止
    之次日起，至補繳之日止，就補繳之應納稅捐，依原應繳納稅款期間屆滿之日郵
    政儲金匯業局之一年期定期存款利率按日加計利息，一併徵收。（第二項）」；
    上開條文分別為行政救濟退補稅加計利息、自動報繳漏稅加計利息之明文；實務
    上認對於人民非經行政救濟程序，依稅捐稽徵法第二十八條之規定請求返還稅捐
    稽徵機關因適用法令錯誤或計算錯誤而溢繳之稅款時，其性質屬行使公法上不當
    得利之返還請求權，人民亦得請求加計利息（參見改制前行政法院即現在最高行
    政法院八十六年八月份庭長評事聯席會議決議），則基於同一法律上之理由，取
    得緩課所得稅股票股利之股東，嗣後因其所投資之公司緩課所得稅的停止條件未
    成就，緩課之獎勵措施自始未生效力，除應追徵取得年度所得稅外，所為加徵利
    息之規定，乃為維護租稅公平、衡平股東所受期間利益之必然解釋，且加計利息
    既非行政罰性質，即不以股東具有故意過失為必要。申言之，行為時促進產業升
    級條例施行細則第三十七條第三項有關加計利息之規定，僅係宣示股東所受不當
    之期間利息利益應予回復之法理，並藉此與符合法定要件之公司，其股東得以合
    法享受緩課利益之情況作區別，而非對人民自由權利所新加之限制，核與行為時
    促進產業升級條例第十六條規定意旨相符，自與法律保留原則無違，本院得予以
    援用。本件上訴人之配偶陳汶佑所投資之亞泥公司以八十四年度未分配盈餘轉增
    資擴充設備，因未依行為時促進產業升級條例施行細則第三十八條規定之期限內
    申請完成證明，致不符緩課所得稅要件，揆諸前揭法律規定及上開說明，被上訴
    人除應追繳歸課上訴人八十五年度營利所得之所得稅外，並應加徵利息。從而，
    上訴人所稱前揭促進產業升級條例施行細則第三十七條第三項規定，違反法律保
    留及租稅公平原則云云，洵不足採。被上訴人所為復查決定以原處分歸課上訴人
    八十五年度之營利所得加計利息三三六元，因上訴人八十五年度結算申報時尚有
    溢繳稅款並經核退在案，故應自上訴人領受該退稅款日（八十七年二月二日）起
    ，始可追繳應加計之利息，乃追減六十五元，核無不合。訴願決定予以維持，亦
    無違誤等為其判斷之基礎，並說明其證據之取捨及未採兩造其餘攻防方法之理由
    ，而以上訴人之訴為無理由，未經言詞辯論予以駁回。
五、原判決經核於法無違。行為時促進產業升級條例施行細則係依同條例第四十三條
    授權訂定，其第三十七條第三項關於未分配盈餘增資後，若因緩課要件未成就（
    如增資計畫未完成），則納稅義務人本不得緩課，應回復於原應繳納年度繳納，
    是該條明定追繳取得緩課股票當年度股東之綜合所得稅，並以取得緩課股票股東
    當年度應繳而未繳之稅額為逾期繳納之稅款，明定應按日加計利息至繳納之日止
    ，尚未逾越其母法之邏輯當然解釋範圍，難謂與憲法第十九條、中央法規標準法
    第五條第二項規定及司法院釋字第三五六號解釋相牴觸。上訴人猶執陳詞指摘原
    判決不當，非有理由，應予駁回。
六、依行政訴訟法第二百五十五條第一項、第九十八條第三項前段，判決如主文。
中　　華　　民　　國　　九十三　　　年　　　十　　　　月　　二十九　　　日
                    最 高 行 政 法 院  第 一 庭
                                審 判 長 法  官　　　黃　綠　星
                                         法  官      劉  鑫  楨
                                         法  官　　　蔡　進　田
                                         法  官　　　黃　璽　君
                                         法  官　　　廖　宏　明
右  正  本  證  明  與  原  本  無  異
　　　　　　　　　　　　　　　　　　　　 法院書記官　邱  彰  德
中　　華　　民　　國　　九十三　　　年　　　十一　　　月　  　一  　　　日
